臺灣高等法院刑事裁定
                                      110年度抗字第521號
抗  告  人  
即  被  告  林金沺



上列抗告人即被告因違反兒童及少年性剝削防制條例案件，不服
臺灣新竹地方法院中華民國110年3月4日駁回聲請具保停止羈押
裁定（110年度聲字第245號），提起抗告，本院裁定如下：
    主  文
抗告駁回。 
    理  由
一、聲請意旨略以：我家中只有78歲的祖母，祖父臥床呈植物人
    狀態，平常都是我和祖母照顧，此外，我於109年5月間因車
    禍，左手腕骨折有打鋼釘，也需要就醫把鋼釘移除，爰請求
    具保停止羈押等語。
二、原裁定意旨略以：
  ㈠被告甲○○因違反兒童及少年性剝削防制條例案件，前經臺灣
    新竹地方檢察署檢察官提起公訴，原審於民國110年1月7日
    審理中訊問後，認被告犯罪嫌疑重大，且被告對於卷內照片
    是否為拍攝告訴人A女本人乙事予以否認，且以現今科技發
    達，照片仍可能存放於雲端硬碟中，已有事實足認有湮滅證
    據之虞，非予羈押顯難進行審判，應予羈押，而於同日羈押
    在案；嗣經被告提起抗告，經本院於110年1月22日以110年
    度抗字第122號裁定撤銷被告羈押並發回原審，原審於110年
    1月22日依法訊問被告後，認被告坦承起訴及追加起訴之犯
    行，且有卷內相關被害人A女指述、照片等證據可佐，所犯
    兒童及少年性剝削防制條例第36條第2項及第3項、第5項、
    刑法第304條及第305條之罪犯罪嫌疑重大，且為法定最輕本
    刑5年以上有期徒刑之罪，另自被告扣案之手機臉書messeng
    er中尚有與被害人其餘之通話內容，參以被告一度否認有引
    誘被害人拍攝猥褻影片，及持被害人拍攝影片恐嚇被害人，
    意圖使被害人再度拍攝猥褻影片，衡情目前雲端科技發達，
    被告自有高度可能利用其餘電腦設備、手機等行動電話設備
    登入網路刪除臉書messenger通訊軟體中所留存之與本案犯
    行有關之電磁紀錄，並藉此否認卷內截圖之真實性，且被告
    自承刪除被害人A女之猥褻影片，故有事實足認被告有湮滅
    證據之虞，且因其涉犯重罪，亦有高度湮滅證據可能性存在
    ，是如許被告具保在外，顯難進行後續之審判程序，原審綜
    合上情，及審酌被告人身自由限制之不利益，認有羈押之原
    因及必要，應予羈押，並於110年1月22日起裁定予以羈押。
  ㈡至聲請意旨雖另請求具保停止羈押云云。惟被告業已坦承起
    訴及追加起訴書所指大部分犯行，復有卷內積極事證可佐，
    且經原審於110年3月4日判決被告犯違反本人意願之方法使
    少年製造猥褻行為之電子訊號罪，累犯，處有期徒刑7年2月
    ；又犯脅迫使少年被拍攝猥褻行為之電子訊號未遂罪，累犯
    ，處有期徒刑3年7月；應執行有期徒刑7年6月，足認被告涉
    犯上開罪嫌，嫌疑重大，而被告所涉上開罪嫌，俱為最重本
    刑7年以上之重罪，復經原審宣告上開罪刑，基於人趨吉避
    凶之本性，逃亡之可能性隨之上昇。加以被告自承刪除被害
    人A女之猥褻影片且於原審審理中一度否認犯行，可見被告
    確有逃避追訴、處罰之情事，有相當理由足認被告有逃亡之
    虞，而具備刑事訴訟法第101條第1項第3款之羈押原因，再
    衡以本案被告所為為重大侵害性自主及兒少健全發展法益之
    犯罪，權衡國家刑事司法權之有效行使、社會秩序及公共利
    益、被告人身自由之私益及防禦權受限制之程度，若僅命被
    告具保、責付或限制住居等侵害較小之手段，不足以確保審
    判或執行程序之順利進行，認仍有繼續羈押之必要，對被告
    維持羈押處分尚屬適當。
  ㈢按羈押被告乃刑事訴訟上不得已之措施，法院於認定羈押被
    告之原因是否存在時，僅就被告是否犯罪嫌疑重大，有無刑
    事訴訟法第101條第1項或第101條之1各款情形，及有無保全
    被告或證據使刑事訴訟程序順利進行之必要為審酌，至被告
    之家庭、事業等其他情形，則非在斟酌之列。聲請意旨所稱
    需與祖母照顧呈植物人狀態之祖父等情，自非原審審酌是否
    停止羈押之因素；另聲請人左手腕骨折處治療部分，經法務
    部矯正署○○○○○回函略以「收容人（即聲請人）左手腕鋼釘
    移除案，經所內特約醫師表示：目前患肢活動功能正常，日
    後如需移除鋼釘，可轉診至醫院骨科處理」，有該所110年3
    月2日竹所衛字第11000002420號函在卷可佐，聲請人復未釋
    明其所受傷勢非保外治療顯難痊癒。從而，聲請人聲請具保
    停止羈押，尚難准許，應予駁回等語。
三、抗告意旨略以：被告沒有一直否認犯行，在準備庭否認的原
    因不是因為想逃亡、逃避，而是因為第一次要被判很久，心
    理衝擊大，也是心裡膽怯，所以說出否認的話。關於被害人
    影片，被告早就在與被害人見面前就刪除了，並非是被查扣
    後刪除，因為被告根本沒有外流的意思。假如被告有逃亡、
    逃避意思，就不會開庭時到庭。綜上，請鈞院再審酌云云。
四、按被告經法官訊問後，認為犯罪嫌疑重大，而有下列情形之
    一，非予羈押，顯難進行追訴、審判或執行者，得羈押之：
    ㈠逃亡或有事實足認為有逃亡之虞者。㈡有事實足認為有湮滅
    、偽造、變造證據或勾串共犯或證人之虞者。㈢所犯為死刑
    、無期徒刑或最輕本刑為5年以上有期徒刑之罪，有相當理
    由認為有逃亡、湮滅、偽造、變造證據或勾串共犯或證人之
    虞者，刑事訴訟法第101條第1項定有明文。羈押本質上係為
    使刑事訴訟程序得以順利進行、保全證據或擔保嗣後刑之執
    行，而對被告所為剝奪其人身自由之強制處分，並非認定被
    告有無犯罪之實體審判程序，故法院係依刑事訴訟法第101
    條第1項等規定，審查被告犯罪嫌疑是否重大、法定事由存
    否、有無非予羈押，顯難進行追訴、審判或執行之必要，即
    羈押要件之審查，無須經嚴格證明，被告是否成立犯罪，屬
    本案實體應予判斷問題，與法院是否羈押被告並無必然關係
    ，而所謂「犯罪嫌疑重大」，係指被告就涉犯之罪嫌疑重大
    而言，與罪名是否重大無關，即應審查「犯罪嫌疑」而非「
    罪名」，亦即指具體事由存在，足使人相信被告具備被指涉
    犯罪之初始犯罪嫌疑即為已足，與認定犯罪事實須達毫無合
    理懷疑之確信程度，尚屬有間，至被告經法官訊問後，有無
    依刑事訴訟法第101條規定予以羈押之必要，核屬事實認定
    範圍，事實審法院除刑事訴訟法第114條所列各款情形不得
    駁回外，依法有裁量認定之職權（最高法院29年抗字第57號
    判例意旨參照），是事實審法院就具體個案，審酌犯罪性質
    、犯罪情節、訴訟進行程度、卷證資料及其他一切情事後，
    裁定羈押或延長羈押，其手段與目的間之衡量，並無違反通
    常生活經驗法則、論理法則及未明顯牴觸比例原則者，即無
    違法或不當可言。次按被告經法官訊問後，雖有第101條之1
    第1項各款所定情形之一而無羈押之必要者，得逕命具保、
    責付或限制住居，其有第114條各款所定情形之一者，非有
    不能具保、責付或限制住居之情形，不得羈押；被告及得為
    其輔佐人之人或辯護人，得隨時具保聲請停止羈押，刑事訴
    訟法第101條之2及第110條第1項亦定有明文，法院究應否准
    許被告所為具保停止羈押之聲請，應審酌當初羈押被告之理
    由是否繼續存在，例如有無繼續羈押被告之必要性，而為認
    定，聲請停止羈押，除有刑事訴訟法第114條各款所列情形
    之一，不得駁回者外，准許與否，該管法院有自由裁量之權
    ，衡非被告所得強求（最高法院46年台抗字第21號判例意旨
    參照）。
五、經查：
  ㈠原審於訊問抗告人即被告（下稱「被告」）甲○○後，以被告
    坦承犯行，且有卷內被害人A女指述等證據可佐，所犯兒童
    及少年性剝削防制條例第36條第2項及第3項、第5項、刑法
    第304條及第305條之罪犯罪嫌疑重大，且為法定最輕本刑5
    年以上有期徒刑之罪，另自扣案手機臉書messenger通訊軟
    體中尚有與被害人其餘通話內容，參以被告一度否認引誘被
    害人拍攝猥褻影片及持影片恐嚇，意圖使被害人再度拍攝猥
    褻影片，衡情目前雲端科技發達，被告自有高度可能登入網
    路刪除前揭通訊軟體有關電磁紀錄，並藉此否認卷內截圖真
    實性，且被告自承刪除被害人猥褻影片，故有事實足認被告
    有湮滅證據之虞，且因其涉犯重罪，亦有高度湮滅證據可能
    性，如許被告具保在外，顯難進行後續審判程序，綜合上情
    及審酌人身自由限制之不利益，認被告有羈押原因及必要，
    裁定自110年1月22日起予以羈押在案，有原審110年1月22日
    訊問筆錄、臺灣新竹地方法院押票（含附件）、臺灣新竹地
    方法院送達證書附卷可稽（見訴字第607號卷第145至157、1
    59至160、161頁）。
  ㈡原審亦就聲請意旨請求具保停止羈押，敘明被告業已坦承大
    部分犯行，復有卷內積極事證可佐，且被告於110年3月4日
    經判處犯以違反本人意願之方法使少年製造猥褻行為之電子
    訊號罪，又犯脅迫使少年被拍攝猥褻行為之電子訊號未遂罪
    ，應執行有期徒刑7年6月，足認被告涉犯上開罪嫌，嫌疑重
    大。被告所涉俱為最重本刑7年以上之重罪，復經宣告上開
    罪刑，基於人性趨吉避凶，逃亡可能性上昇，加以被告自承
    刪除被害人猥褻影片且審理中一度否認犯行，可見被告確有
    逃避追訴、處罰情事，有相當理由足認被告有逃亡之虞，而
    具備刑事訴訟法第101條第1項第3款之羈押原因。再衡以被
    告所為為重大侵害性自主及兒少健全發展法益之犯罪，權衡
    國家刑事司法權有效行使、被告人身自由私益等，若僅命具
    保等侵害較小手段，不足以確保審判或執行程序順利進行，
    認被告仍有繼續羈押必要，並指明聲請意旨所稱需與祖母照
    顧呈植物人狀態之祖父等情，並非審酌是否停止羈押之因素
    ，另被告左手腕骨折處治療部分，經法務部矯正署○○○○○回
    函目前患肢活動功能正常，日後如需移除鋼釘，可轉診至醫
    院骨科處理，被告復未釋明所受傷勢非保外治療顯難痊癒，
    從而駁回被告聲請具保停止羈押，有原審110年2月18日審判
    筆錄、原裁定、臺灣新竹地方法院109年度訴字第607號判決
    及110年度訴字第98號判決、法務部矯正署○○○○○竹所衛字第
    11000002420號函在卷可考（見原審卷第7、15、23至26頁、
    訴字第607號卷第232至242頁）。經核原審斟酌訴訟進行程
    度、卷證資料及其他一切情事，裁定繼續羈押被告，乃係就
    個案情形依法為裁量職權之行使，其目的與手段間之衡量，
    並無違反通常生活經驗法則、論理法則，於法尚無不合。是
    抗告意旨主張被告在準備庭否認是因為心理衝擊大、被告早
    就在與被害人見面前就刪除影片、被告如有逃亡、逃避意思
    ，就不會開庭時到庭云云，均非可取。
  ㈢綜上，原審裁定駁回被告具保停止羈押之聲請，尚無違法或
    不當，被告徒執前詞提起抗告，並無理由，應予駁回。
據上論斷，應依刑事訴訟法第412條，裁定如主文。
中　　華　　民　　國　　110 　年　　3 　　月　　29　　日
　　　　　　      刑事第七庭  審判長法　官  孫惠琳
　　　　　　　　　　　　　　　　　  法　官  王惟琪
　　　　　　　　　　　　　　　　　  法　官  連雅婷
以上正本證明與原本無異。
不得再抗告。
                                    書記官  潘文賢
中　　華　　民　　國　　110 　年　　3 　　月　　30　　日